臺灣桃園地方法院民事判決　　　　　 94年訴字第141號
原　　　告　丙○○
　　　　　　甲○○
兼　上一人
訴訟代理人　乙○○
被　　　告　丁○○
上列當事人間請求損害賠償事件，原告就本院93年度交易字第
104 號刑事案件提起附帶民事訴訟（93年度交附民字第30號），
經本院刑事庭於民國93年10月29日裁定移送前來，本院於民國94
年5 月11日言詞辯論終結，判決如左：
    主    文
被告應給付原告丙○○新台幣肆萬陸仟捌佰捌拾元，及自民國九
十三年八月三日起至清償日止，按年息百分之五計算之利息。
原告其餘之訴駁回。
訴訟費用由被告負擔百分之一；餘由原告負擔。
本判決第一項得假執行。
原告其餘假執行之聲請駁回。
    事實及理由
一、被告受合法之通知，無正當理由，未於言詞辯論期日到場，
    核無民事訴訟法第386 條所列各款情形，爰依原告聲請，由
    其一造辯論而為判決。
二、原告起訴主張：被告明知飲酒後不能安全駕駛動力交通工具
    者，不得駕車，竟於民國92年11月11日清晨，酒後駕駛車牌
    號碼QL－1999號自用小客車，沿桃園縣桃園市○○○街駛進
　　介新街，而往建新街方向行駛，於同日清晨5 時40分許，行
    經介新街與陽明三街路口時，應注意車前狀況，並隨時採取
    必要之安全措施，及依當時情況並無不能注意情事，竟疏未
    注意，適有原告之父黃金波正於該路段行走，致一時未能及
    時採取適當之閃避措施，其所駕駛之小客車因而撞擊黃金波
    ，致黃金波受有頭部外傷引起顱內出血，經送醫不治死亡。
    原告丙○○係黃金波之子，因丙○○不治死亡而支出喪葬費
    ，爰依民法第192 條第1 項前段規定，請求被告賠償其所支
    出之喪葬費新台幣（下同）246,880 元；又原告丙○○、甲○○、乙○○各為黃金波之子、女，喪失慈愛父親難再承歡
    膝下，不啻身心遭受無法彌補之傷害，並使原告一家人陷入
    愁雲慘霧之中，痛苦難以言喻，爰依民法第192 條第1 項規
    定，請求被告賠償精神慰撫金依序為1,000,000 元、1,000,
    000 元、2,000, 000元等語；並聲明：(一)被告應給付原告丙○○1,246,880 元，原告甲○○1,000,000 元，原告乙○○
    2,000,000 元，及均自起訴狀繕本送達被告之翌日起至清償
    日止，按年息5%計算之利息。(二)願供擔保請准宣告假執行。
    被告則未於言詞辯論期日到場，亦未提出書狀作何聲明或陳
    述。
三、原告主張渠等係被害人黃金波之子女，黃金波於92年11月11
    日清晨，遭酒醉已達不能安全駕駛動力交通工具之被告駕駛
　　車牌號碼QL－1999號自用小客車，沿桃園縣桃園市○○○街
 　 駛進介新街，行經介新街與陽明三街路口時，疏未注意車前
　　狀況，撞擊正於該路段行走之黃金波，致其受有頭部外傷引
　  起顱內出血，送醫不治死亡之事實，業據其提出戶籍謄本、
    長庚紀念醫院診斷明書及台灣桃園地方法院檢察署相屍體證
    明書為證，被告經合法通知，既不於言詞辯論期日到庭爭執
    ，復未提出書狀以供本院斟酌，依民事訴訟法第280 條第3
    項準用第1 項之規定，視同被告自認，堪信原告主張之事實
    為真實。
四、按因故意或過失不法侵害他人之權利者，負損害賠償責任；
    不法侵害他人致死者，對於支出殯葬費之人，亦應負損害賠
    償責任；不法侵害他人致死者，被害人之父、母、子、女及
    配偶，雖非財產上之損害，亦得請求賠償相當之金額，民法
    第184 條第1 項前段、第192 條、第194 條分別定有明文。
    茲就原告等3 人請求賠償之各項損害及金額是否允當，論述
    如下：
 　 (一)殯葬費部分：
      原告丙○○主張其為被害人黃金波支出殯葬費用246,880
      元（納骨塔塔位費用10,000元、毛巾便當10,000元、萬安
      殯儀用品鮮花店226,880 元），業據其提出收據5 紙為證
      。依被害人之身分、地位及國人之習俗，核屬殯葬所必要
      之費用，此部分之請求，應予准許。
　  (二)精神慰撫金部分：
      查被害人黃金波為原告之父，則原告請求非財產上之損害
      ，自屬有據。查被害人死亡時為90歲（2 年5 月14日生）
      ，原告長江、甲○○、乙○○於被害人死亡時分別為60歲
      （32年7 月15日出生）、45歲（47年7 月10出生）、47歲
      （45年1 月30日出生），有被害人相驗屍體證明書及原告
      戶籍謄本各乙份為證，原告之父黃金波已高齡90歲竟遭被
      告撞擊而未能善終，原告精神上所受之痛苦，可以想見，
      爰審酌被害人死亡時之年齡及原告丙○○為軍人退役，原
      告甲○○、乙○○均為國中畢業，現為家庭主婦，業據原
      告自陳在卷，另原告丙○○擁有土地2 筆、建物4 筆、投
      資1 筆；原告乙○○擁有土地2 筆；原告甲○○及被告則
      無其他財產等情，復經本院調閱兩造財產歸屬資料清單在
      卷可按，本院認原告丙○○、甲○○各請求1,000,000 元
      、原告乙○○請求2,000, 000元慰撫金尚屬過高，應各以
      300,000 元為適當。
    (三)綜上，原告丙○○因被告過失行為所受之損害為殯葬費24
      6,880 元、精神慰撫金300,000 元，合計546,880 元；原
      告甲○○及乙○○則各受有精神慰撫金300,000 元之損害
      。
五、再者，保險人依本法規定給付之保險金，視為加害人或被保
    險人損害賠償金額之一部分；加害人或被保險人受賠償請求
    時，得扣除之，強制汽車責任保險法第30條定有明文。本件
    金波因系爭車禍死亡，其繼承人因汽車強制責任險而領得保
    險賠償金1,400,000 元等情，經原告自承在卷，揆諸前開說
    明，原告受領之1,400,000 元為損害賠償金額之一部分，被
    告受賠償請求時，自得扣除之。查原告自承上開1,400,000
    元部分由丙○○及乙○○各受領500,000 元，原告甲○○受
    領400,000 元，經扣除上開金額後，原告丙○○尚得請求被
    告賠償之數額為46,880元，原告甲○○及乙○○則無損害賠
    償額得以請求。
六、綜上所述，原告丙○○請求被告賠償46,880元及自起訴狀繕
    本送達翌日即93年8 月3 日起至清償日止，按年息5%計算之
    利息，為有理由，應予准許，逾此範圍之請求，即屬無據；
    而原告甲○○及乙○○所得請求之損害均已受填補，是原告
    甲○○及乙○○請求被告賠償，即屬無據，應予駁回。
七、本判決第一項所命被告給付之金額未逾500,000 元，依民事
    訴訟法第389 條第1 項第5 款，應依職權宣告假執行；至原
    告敗訴部分，其假執行之聲請已失所附麗，應併予駁回。
八、結論：本件原告丙○○、甲○○之訴為一部有理由，一部無
    理由，原告乙○○之訴為無理由，依民事訴訟法第385 條第
    1 項前段、第79條、第85條第1 項、第389 條第1 項第5 款
    ，判決如主文。
中　　華　　民　　國　　94　　年　　5 　　月　　25　　日
                  民事第一庭    法　官　林淑鳳
上為正本，係照原本作成。
如對本判決上訴，須於判決送達後20日內向本院提出上訴狀
中　　華　　民　　國　　94　　年　　5 　　月　　25　　日
                                書記官　黃楓茹
